臺灣臺南地方法院民事裁定
                                   110年度家調裁字第72號
聲  請  人  莊ＯＯ  

            莊ＯＯ  

            莊ＯＯ  

相  對  人  莊ＯＯ  




代  理  人  莊ＯＯ  
上列當事人間請求減輕或免除扶養義務事件，本院裁定如下：
    主      文
一、聲請人莊ＯＯ、莊ＯＯ、莊ＯＯ對於相對人莊ＯＯ之扶養義務，均應
    予免除。
二、程序費用新台幣3,000元由相對人負擔。
    事實及理由
一、本件聲請減輕或免除扶養義務事件，為兩造不得處分之事項
    ，然聲請人三人主張對於相對人有免除扶養義務之事實存在
    ，為相對人所不爭執，兩造復依據家事事件法第33條第1項
    ，合意聲請法院為裁定，此有民國110年4月13日合意程序筆
    錄在卷可稽，本院自應依前揭規定為裁定。
二、按直系血親相互間，互負扶養之義務，民法第1114條第1款
    固有明文。惟按受扶養權利者有下列情形之一，由負扶養義
    務者負擔扶養義務顯失公平，負扶養義務者得請求法院減輕
    其扶養義務：對負扶養義務者、其配偶或直系血親故意為
    虐待、重大侮辱或其他身體、精神上之不法侵害行為。對
    負扶養義務者無正當理由未盡扶養義務。受扶養權利者對負
    扶養義務者有前項各款行為之一，且情節重大者，法院得免
    除其扶養義務。民法第1118條之1第1項、第2項亦有明文。
三、本件聲請意旨略以：相對人為聲請人三人之父親，相對人有
    賭博惡習，錢都拿去賭博，聲請人印象中幼時是住在一個老
    鼠四處亂竄、無自來水可用，似日式房屋的租屋處，僅靠著
    母親微薄薪水扶養聲請人等，聲請人等從小四處打工幫忙分
    擔家計，或是半工半讀完成學業。當漸漸長大，相對人竟因
    缺錢四處借貸，得知債權人要上門討債，相對人就躲起來不
    見人影，留下聲請人等與母親獨自面對。聲請人莊ＯＯ因壓力
    過大，婚後未久躁鬱症發作，相對人仍多次向聲請人莊ＯＯ之
    配偶索錢，聲請人莊ＯＯ之配偶請相對人去醫院探視一下聲請
    人莊ＯＯ，相對人卻說「那是你們的事」。相對人對聲請人三
    人無正當理由未盡絲毫扶養義務，情節顯屬重大。為此，聲
    請聲請人三人對於相對人之扶養義務予以免除等語。
四、經查：
  ㈠聲請人等主張兩造為父女關係乙節，業據提出戶籍謄本為憑
    ，可信聲請人等對於相對人負有法定扶養義務。
　㈡又相對人現年76歲，名下無財產及所得，每月僅申領238元老
    年年金等情，此有卷附之稅務電子閘門財產所得調件明細表
    、相對人之勞保投保紀錄及國民年金資料查詢在卷可參。再
    據相對人代理人陳稱：相對人因中風，無法自理生活，現由
    臺南市政府社會局協助安置於機構等情，則有臺南市政府社
    會局110年4月19日函文可證。是相對人之財產顯已不足維持
    生活及每月所需安置費用，有受聲請人等扶養之需要乙情，
    亦足認定。
  ㈢然聲請人主張相對人有賭博惡習，錢都拿去賭博，且相對人
    因缺錢四處借貸，得知債權人要上門討債，相對人就躲起來
    不見人影，留下聲請人等與母親獨自面對，聲請人三人自高
    中時起即需半工半讀，相對人對於聲請人三人未盡扶養義務
    乙節，為相對人之代理人所不爭執，並據關係人即聲請人等
    之母洪ＯＯ到庭陳稱：聲請人3人自幼均由我扶養、照顧，相
    對人常常賭博，沒有錢花用才會回來，並向我要錢，若要不
    到錢，就會對我施暴等語在卷（見本院110年4月13日合意程
    序筆錄）。再經本院依職權調閱聲請人三人之勞保記錄，三
    人分別於16、19、18歲即有加保之事實，核與聲請人等陳稱
    自高中時起即需半工半讀之情相符，是聲請人等上開陳述，
    應屬真實可信。
　㈣兩造及關係人洪ＯＯ並於調解期日就下列事實，製作合意程序
    筆錄在案：
　⒈對於兩造之勞健保、106至108年稅務電子閘門財產所得資料
    及相對人之勞保老年給付之內容等資料。
  ⒉相對人於聲請人等3人自幼，即未照顧、扶養聲請人等3人，
    由關係人單獨扶養、照顧至成年，聲請人等3人及關係人與
    相對人均無任何連繫之事實。
  ⒊聲請人莊ＯＯ從事健保署業務助理，月收入3萬多元，已婚，育
    有二名子女均已成年，需負擔家計；聲請人莊ＯＯ為工程師，
    月收入3萬元，單親，育有二名子女均尚就學，需負擔家計
    ，聲請人莊ＯＯ家管，已婚，育有二名子女（一名就學、一名
    就業），需負擔家計，皆無餘力支付相對人生活所需之相關
    費用。
  ㈤綜上調查，相對人因染有賭博惡習，於婚姻存續期間未盡家
    庭照顧責任，且在外四處舉債，於債權人登門討債，竟避而
    不見，任令聲請人與關係人洪ＯＯ等面對債權人追討債務，聲
    請人三人幼年由母親辛苦扶養及照顧，知悉家境困難，為減
    輕母親負擔，三人於國中畢業後即半工半讀完成學業，相對
    人則無正當理由對於聲請人三人未盡扶養義務，且情節已達
    重大之程度。從而，聲請人三人請求免除對於相對人之扶養
    義務，核與民法第1118條之1第2項之規定相符，為有理由，
    應予准許。
五、依家事事件法第33條、第97條，非訟事件法第21條第2項、
    第24條第1項，民事訴訟法第78條，裁定如主文。
中　　華　　民　　國　　110 　年　　6 　　月　　3 　　日
                  家事法庭  法　官　許蕙蘭
以上正本係照原本作成。
如對本裁定抗告須於裁定送達後10日內向本院提出抗告狀，並繳
納抗告費新臺幣1,000元。
中　　華　　民　　國　　110 　年　　6 　　月　　3 　　日
                            書記官　林書婷